【裁判字號】    99,交聲,1330
【裁判日期】    990525
【裁判案由】    聲明異議
【裁判全文】
臺灣高雄地方法院交通事件裁定        99年度交聲字第1330號
原處分機關  交通部公路總局高雄區監理所旗山監理站
代  表  人  郭政雄
異  議  人
即受處分人  甲○○
上列受處分人因違反道路交通管理處罰條例案件，不服交通部公
路總局旗山監理站於中華民國99年4 月9 日所為之處分（原處分
案號：旗監違字第裁85–N00000000 號），聲明異議，本院裁定
如下：
    主  文
異議駁回。
    理  由
一、原處分意旨略以：異議人即受處分人甲○○未領有自用一般
    小客車駕駛執照，仍於民國99年2 月13日23時30分許飲酒後
    ，駕駛車牌號碼4032-JV 自用一般小客車，行經位於高雄縣
    旗山鎮○○路與南寮巷口，因與人發生衝突，經高雄縣政府
    警察局旗山分局據報前往處理，並於翌日（14日）3 時10分
    許，測得異議人酒測呼氣值已達每公升0.38毫克，而予以舉
    發，交通部公路總局高雄區監理所旗山監理站依據道路交通
    管理處罰條例第21條第1 項第1 款、第35條第1 項第1 款規
    定，於99年4 月9 日以旗監違字第裁85-N00000000號裁決書
    裁處異議人罰鍰新臺幣（下同）27,900元，並自99年2 月23
    日起1 年內不得考領駕駛執照，應接受道路交通安全講習等
    語。
二、本件異議意旨略以：異議人於99年2 月14日晚間，駕車停等
    紅燈時，與他人發生衝突，其頸部受有割傷之傷害，異議人
    待員警到場處理後才隨救護車至醫院就醫，經診治醫生同意
    出院搭乘家屬車輛返家途中，在車上後座飲用酒精飲料，豈
    料員警要求異議人至警局製作筆錄並酒測，且異議人在未漱
    口情形下進行酒測，程序顯有不妥，爰依法聲明異議，請求
    撤銷原裁定云云。
三、按汽車駕駛人，未領有駕駛執照駕駛小型車或機器腳踏車，
    處新臺幣6,000 元以上12,000元以下罰鍰，並當場禁止其駕
    駛；又汽車駕駛人，駕駛汽車經測試檢定，酒精濃度超過規
    定標準者，處15,000元以上60,000元以下罰鍰，並當場移置
    保管其車輛及吊扣其駕駛執照1 年；因而肇事致人受傷者，
    並吊扣其駕駛執照2 年；致人重傷或死亡者，吊銷其駕駛執
    照，並不得再考領，道路交通管理處罰條例第21條第1 項第
    1 款、第35條第1 項第1 款分別定有明文。
四、經查：
  (一)異議人未領有自用一般小客車駕駛執照，於99年2 月13日23
    時30分許飲酒後，駕駛車牌號碼4032-JV 自用一般小客車，
    行經位於高雄縣旗山鎮○○路與南寮巷口，因發生事故，經
    高雄縣政府警察局旗山分局據報前往處理，並於翌日（14日
    ）3 時10分許，測得異議人酒測呼氣值已達每公升0.38毫克
    ，乃經警開單舉發，由異議人當場簽收，並經原處分機關裁
    處罰鍰27,900元，並自99年2 月23日起1 年內不得考領駕駛
    執照，應接受道路交通安全講習，業據異議人坦認在卷，並
    有卷附高雄縣政府警察局舉發通知單、裁決書、酒精測試單
    在卷可佐，堪認屬實。
  (二)異議人雖辯稱其事後搭乘家屬車輛返家途中才飲酒云云。然
    異議人既自承其於99年2 月13日23時許，駕車停等紅燈之際
    與他人發生衝突，其頸部受有割傷之傷害而前往醫院救治，
    並提出義大醫院及病歷1 份供參，果如異議人所辯其為事後
    飲酒，惟其頸部已受有割傷之傷害，本應悉心照料、暫時避
    免飲用刺激性之酒類，豈會甫離開醫院隨即飲用酒類？是異
    議人此部分辯解，顯與常情有悖，不足採信。另異議人質疑
    警察施測前未確認喝水漱口一節，但實施酒測前提供飲水之
    目的在於避免受測人因口中有酒精殘留而造成酒測值之誤差
    ，因此實務上員警取締酒駕程序係以飲用酒類未逾15分鐘者
    ，始有提供飲水漱口之必要，倘若飲用酒類已逾15分鐘者，
    則未有口腔中殘存酒精致影響酒測結果之虞，而毋庸提供受
    測者漱口。本件異議人於99年2 月13日23時許，駕車停等紅
    燈之際與他人發生衝突，迄翌日3 時10分許為警實施酒測止
    ，期間已隔3 小時之久，且員警施測前已口頭請家屬代為轉
    告漱口乙情，固為異議人所不否認，則異議人縱於施測前未
    漱口或喝水，並無口腔中殘存酒精致影響酒測結果之虞，員
    警施測程序當無違法。倘異議人曾於受測前15分鐘內飲酒卻
    對警察隱瞞此情，此風險亦應由異議人自行負擔。
五、綜上所述，異議人確有如舉發違反道路交通管理事件通知單
    所載之違規事實，應可認定。原處分機關援引上開規定，裁
    處如上開裁決書處罰主文所示，並無不當，本件異議為無理
    由，應予駁回。
六、據上論斷，應依道路交通管理處罰條例第87條第2 項、道路
    交通案件處理辦法第19條，裁定如主文。
中    華    民    國    99    年    5     月    25    日
                  交通法庭    法  官  王品惠
以上正本證明與原本無異。
如不服本裁定應於送達後5日內向本院提出抗告狀。
中    華    民    國    99    年    5     月    25    日
                              書記官  李文廣

司法院資訊處製作；財團法人民間司法改革基金會備份。
